臺灣高等法院刑事判決　　　　　　　　　　　　九十三年度上更(一)字第五０五號
　　上　訴　人　臺灣臺北地方法院檢察署檢察官
　　被　　　告　甲○○
右上訴人，因被告偽造文書案件，不服臺灣臺北地方法院，八十九年度訴字第八六九
、七二九號，中華民國九十二年二月十四日第一審判決（起訴案號：臺灣臺北地方法
院檢察署八十七年度偵字第三四三九號及八十九年偵字第二九八七號），提起上訴，
經判決後，由最高法院發回更審，本院判決如左：
    主  文
原判決關於甲○○部分撤銷。
甲○○共同意圖為自己不法之所有，以詐術使人將本人之物交付，未遂，累犯，處有
期徒刑肆月。如易科罰金以佰元折算壹日。
    事  實
一、許月琴由於其在臺北市○○街二一三號一樓「一枝獨秀企業有限公司」（下簡稱
    一枝獨秀公司）經營不善，資金周轉困難，經畢可明之慫恿，乃於八十六年二月
    間，與畢可明共同基於意圖為自己不法所有之概括犯意聯絡，先由許月琴以其經
    營之「一枝獨秀公司」及其所加盟之「定通企業股份有限公司」（下簡稱定通公
    司），經營代辦信用卡之業務，許月琴於中國時報、聯合報等報刊登代辦信用卡
    之廣告，使不特定之人因見廣告前往該址，持
    新臺幣（下同）三千元之代辦費用，許月琴為使客戶能順利獲核發信用卡，明知
    定通公司之客人張清智及一枝獨秀公司之客人邱紹鑽等人，並未任職於該公司，
    竟在八十六年二月間左右起至四月間止，在臺北市○○街二一三號一樓「一枝獨
    秀公司」偽造「定通公司」、「一枝獨秀公司」業務上登載不實之「薪資單」、
    「扣繳憑單」之文書及「在職證明」之特種文書，其餘則由畢可明在不詳處所，
    偽造東家通訊科技有限公司等十餘家公司之「薪資單」、「扣繳憑單」等業務上
    登載不實之文書及「在職證明」之特種文書，偽造完畢後，連同「信用卡申請書
    」、「客戶
    、華信銀行、荷蘭銀行，主張權利人而持以申請信用卡，行使該等偽造文書，足
    以生損害於各該銀行，美國銀行、上海匯豐銀行因而陷於錯誤，而核發信用卡，
    而詐得該信用卡，至於華信銀行，荷蘭銀行因查覺有異，而未能得逞。（許月琴
    、畢可明部分經本院判刑確定，其等犯罪事實詳本院九十二年上訴字第二八三五
    號刑事判決所載），甲○○前因違反著作權法案件，經原法院於八十二年間判處
    有期徒刑壹年，緩刑四年，另於八十三年間因傷害案經桃園地方法院判處有期徒
    刑肆月，嗣經撤銷前案緩刑，二案所處徒刑於八十五年二月一日執行完畢。甲○
    ○明知許月琴、畢可明提供偽造之「薪資單」等向銀行詐領信用卡，而其本身當
    時失業，並無收入，無法循正常管道申請銀行信用卡，仍基於與許月琴、畢可明
    共同意圖為自己不法所有之犯意聯絡與行為分擔，由其自行填具信用卡申請書乙
    份（內容真實），畢可明則偽造甲○○八十六年二月在東家通訊科技有限公司領
    取薪水之「薪資單」，由許月琴提出向美國銀行詐領信用卡，嗣於八十六年四月
    二日下午三時許，經警在台北市○○街二一三號一樓「一枝獨秀公司」查獲，而
    未得逞，足以生損害於美國銀行及東家通訊科技有限公司。
二、案經台北市政府警察局刑警大隊移送台灣台北地方法院檢察署檢察官偵查起訴。
    理  由
一、被告甲○○經合法傳喚未到庭，惟其於原審偵審及本院前審審理時坦承委託許月
    琴辦理信用卡，並供稱其未在東家通訊科技有限公司服務。核與同案被告許月琴
    ，所供相符（詳本院九十二年度上訴字第二八三五號案卷），同案被告畢可明於
    警訊及偵查中並坦承其確有偽造文書等犯行，許月琴，畢可明二人並經本院判刑
    確定。以被告甲○○名義向美國銀行申請信用卡，並有信用卡申請書，「薪資單
    」等資料在卷（八十六年偵字第八四一二號第一宗卷第二七七至二七九頁）可佐
    ，事證極為明確。公訴意旨雖認被告甲○○受僱於許月琴或畢可明等語，惟查許
    月琴於原審供稱：「我沒有僱用甲○○」（原審一卷第二○一頁），「甲○○不
    在我的公司工作」（原審一卷第二○四頁），「我常叫甲○○幫忙修理影印機」
    （原審一卷第二○五頁）。畢可明於本院前審供稱甲○○並未在一枝獨秀公司工
    作（本院前審卷第一三七頁）。核與被告甲○○所供其僅請許月琴幫忙申請信用
    卡，其偶爾替許月琴修理影印機之語相符，甲○○非許月琴等人所僱用之員工，
    應可認定。又被告雖於警偵訊中供稱填寫二份申請書，惟遍查全卷僅有一份申請
    書，自難憑其自白而認有二份申請書，均應予以敘明。
二、被告甲○○行使該偽造之「薪資單」，足以生損害於東家通訊有限公司，核其所
    為係犯刑法第二百十六條、第二百十五條之行使業務登載不實文書罪。美國銀行
    職員鄒世緯於警訊中證稱，已核發三件信用卡（核發與黃勝煌、邱紹鑽、吳志明
    ），被告雖有申請，惟並未獲核發，是被告係犯刑法第三百三十九條第三項第一
    項之詐欺取財未遂罪，檢察官認被告向銀行詐領信用卡是犯刑法第三百三十九條
    第二項之詐欺得利罪，尚非允洽，爰於事實同一性之範圍內變更檢察官所引應適
    用之法條，併此敘明。被告就前開犯行與許月琴、畢可明有犯意聯絡及行為分擔
    ，均為共同正犯。同案被告許月琴係從事業務之人，被告甲○○雖非從事業務之
    人，其與許月琴共犯刑法第二百十六條、第二百十五條之罪，應依刑法第三十一
    條第一項之規定，論以共犯。被告共同偽造業務上登載不實文書罪之低度行為，
    為行使之高度行為所吸收，不另論罪。被告詐欺取財而未遂，應依既遂之刑減輕
    之。被告所犯二罪、有方法結果之牽連關係，應從一重之詐欺取財未遂罪處斷。
    被告有事實欄所載前科及執行情形，有卷附本院被告全國前案紀錄表乙份可按，
    其於刑之執行完畢後五年內再犯本罪，為累犯，應依法加重其刑，並依先加後減
    之例為之。公訴意旨認被告有刑法第二百十六條、第二百十條、第二百十二條之
    行使偽造私文書及特種文書犯行，遍查全卷並無該特種文書，而被告填具之信用
    卡申請書，經核內容與被告之年籍資料、住居所等悉相符合並無虛偽，自無偽造
    之可言，因公訴人認此部分與前開有罪判決有裁判上一罪關係，故不另為無罪之
    諭知。公訴意旨認被告與楊鍚祿、吳志明、曹修卿、張清智均為共同正犯，查楊
    鍚祿、吳志明同為委請許月琴辦理信用卡之客戶，業據本院前審前開判決認定在
    案，而張清智部分經判決無罪確定，亦有判決書在卷可按，自無可能與被告為共
    犯關係，而曹修卿部分，公訴人未舉證證明與被告有何犯意聯絡及行為分擔；亦
    難認有何共犯關係，應予敘明。
三、原審未能詳查，遽為被告無罪之判決，自非允洽。檢察官執此上訴，指摘原判決
    此部分不當，核有理由，自應由本院將原判決此部分予以撤銷改判。爰審酌被告
    素行不佳，有前開前案紀錄表可按，及其犯罪之動機、目的，所生損害等一切情
    狀，量處有期徒刑肆月。又被告行為後刑法第四十一條，業經於九十年一月十二
    日修正公布施行，修正後之刑法第四十一條第一項前段規定，最重本刑五年以下
    徒刑之罪，經宣告六月以下徒刑者，得宣告易科罰金，此項修正有利被告，爰就
    其宣告之刑，併諭知易科罰金之折算標準以佰元折算壹日。
四、被告經合法傳喚，無正當理由不到庭，爰不待其陳述，逕行判決。
據上論斷，應依刑事訴訟法第三百六十九條第一項前段、第三百六十四條、第三百七
十一條、第二百九十九條第一項前段、第三百條，刑法第二條第一項前段、第二十八
條、第三十一條第一項、第二百十六條、第二百十五條、第三百三十九條第三項、第
一項、第二十六條前段、第五十五條、第四十七條、第四十一條第一項前段，罰金罰
鍰提高標準條例第一條前段、第二條，判決如主文。
本案經檢察官蔡薰慧到庭執行職務。
中　　　華　　　民　　　國　　九十三　　年　　　十　　　月　　二十八　　日
                              臺灣高等法院刑事第四庭
                                  審判長法  官  蔡  永  昌
                                        法  官  周  煙  平
                                        法  官  陳  榮  和
右正本證明與原本無異。
檢察官如不服本判決，應於收受送達後十日內向本院提出上訴書狀，其未敘述上訴之
理由者並得於提起上訴後十日內向本院補提理由書（均須按他造當事人之人數附繕本
）。
被告不得上訴。
                                        書記官  劉  麗  芬
中　　　華　　　民　　　國　　九十三　　年　　 十一 　　月　　　一　　　日
附錄：本案論罪科刑法條全文
中華民國刑法第二百一十六條：
行使第二百十條至第二百十五條之文書者，依偽造、變造文書或登載不實事項或使登
載不實事項之規定處斷。
中華民國刑法第二百一十五條：
從事業務之人，明知為不實之事項，而登載於其業務上作成之文書，足以生損害於公
眾或他人者，處三年以下有期徒刑、拘役或五百元以下罰金。
中華民國刑法第三百三十九條第一、三項：
意圖為自己或第三人不法之所有，以詐術使人將本人或第三人之物交付者，處五年以
下有期徒刑、拘役或科或併科一千元以下罰金。
前二項之未遂犯罰之。
